【裁判字號】    95,上訴,7
【裁判日期】    950125
【裁判案由】    違反廢棄物清理法
【裁判全文】
臺灣高等法院高雄分院刑事判決           95年度上訴字第7號
上  訴  人
即  被  告  甲○○
選任辯護人  吳澄潔 律師
上列上訴人因違反廢棄物清理法案件，不服臺灣屏東地方法院94
年度訴字第412 號中華民國94年10月12日第一審判決（起訴案號
：臺灣屏東地方法院檢察署93年度偵字第4788號），提起上訴，
本院判決如下：
    主  文
上訴駁回。
    理  由
一、按刑事訴訟法第349 條前段規定：「上訴期間為10日，自送
    達判決後起算」。本件原審判決正本於94年10月19日送達被
    告戶籍地屏東縣里港鄉○○村○○路72號，未獲會晤本人亦
    無受領文書之同居人或受僱人，而於當日將該判決正本寄存
    於屏東縣警察局三和派出所，被告之同居人即母親曾莊秀金
    於同年月21日前往該派出所領取判決正本，業經本院勘驗屬
    實，製有勘驗筆錄，並有送達證書（原審卷142 頁）、全戶
    戶籍資料查詢結果及屏東縣警察局里港分局受理訴訟文書寄
    存登記簿可參（本院卷44、47頁、63至64頁、69至70頁），
    故其上訴期間自94年10月22日起算。被告上訴期間10日，加
    計在途期間8 日，合計18日，則被告上訴期間於94年11 月8
    日下午12時屆滿。被告遲至94年12月6 日始提起上訴，已逾
    10日期間。按之上開規定，顯屬違背法律上之程式。被告雖
    辯稱：伊戶籍雖與母親同址，但伊未居住於上址，實際居住
    於屏東縣里港鄉○○段172 之58地號農地上所搭蓋之房屋內
    ，被告之母親非伊之同居人，且伊母親不識字，為無辨別事
    理能力之人，該送達不合法云云。查：
  (一)按刑事訴訟法第55條規定：「被告、自訴人、告訴人、附帶
    民事訴訟當事人、代理人、辯護人、輔佐人或被害人為接受
    文書之送達，應將其住所、居所或事務所向法院或檢察官陳
    明。被害人死亡者，由其配偶、子女或父母陳明之。如在法
    院所在地無住所、居所或事務所者，應陳明以在該地有住所
    、居所或事務所之人為送達代收人（第1 項）。前項之陳明
    ，其效力及於同地之各級法院（第2 項）。送達向送達代收
    人為之者，視為送達於本人（第3 項）」。被告於警訊時所
    記載現居所地與戶籍地相同，均為屏東縣里港鄉○○村○○
    路72號，有偵訊筆錄及身分証影本可參（警卷18頁、24頁）
    ，其刑案資料查註紀錄表（偵卷35至38頁）、台灣高等法院
    被告前案紀錄表（原審卷4 至6 頁）所載被告之地址亦均為
    上開戶籍地。屏東地檢署檢察官傳訊被告於93年12月27日到
    庭，被告亦準時到庭，該次筆錄所載被告之地址，亦為前開
    戶籍地址，被告亦未向檢察官表示其未居住於戶籍地，或請
    求將庭期通知書送達非戶籍地。殆被告經檢察官提起公訴後
    ，原審法院94年6 月14日準備程序傳票，於送達被告戶籍地
    未果後，於94年6 月1 日寄存送達於三和派出所，由被告於
    同年月2 日親往派出所領取，並如期出庭應訊，應訊時，亦
    未向原審陳明其新應受送達處所之地址，業經本院勘驗屬實
    ，製有勘驗筆錄，並有屏東縣警察局里港分局受理訴訟文書
    寄存登記簿可証（原審卷25頁、本院卷63至64頁、67至68頁
    ）。嗣原法院94年8 月19日準備程序傳票送達戶籍地，由被
    告之弟曾周國以同居人身分收受（原審卷69頁），被告亦如
    期應訊。甚且，原法院94年9 月28日審理傳票，由被告於94
    年9 月5 日親自收受，亦有送達証書可証（原審卷84頁），
    被告屆期亦到庭。復參酌屏東縣里港鄉○○村○○路72號之
    戶長為被告，有全戶戶籍資料資料查詢可參（本院卷44頁）
    ，故被告稱其未居住戶籍地，已非可採。
  (二)被告固然稱向吳清貴承租座落屏東縣里港鄉○○段172 之58
    地號，該土地上建有房屋，但該房屋並無門牌號碼，並提出
    契約書及相片為証（本院卷51頁、58至60頁）。本院至現場
    勘驗時，該房屋為一辦公室，外面空地為被告經營之砂石廠
    ，其內有二間房間，一間放置單人床，並無衣櫃，被告稱係
    其臥室，另一間擺設雙人床，被告稱朋友來訪時供朋友使用
    ，該土地上使用之電費帳單原送達吳清貴住處，但因避免煩
    麻，已改寄被告之戶籍地即屏東縣里港鄉○○村○○路72號
    ，業經本院勘驗屬實，製有勘驗筆錄（本院卷65至66頁）。
    故土庫段172 之58號土地之房屋，係被告經營砂石廠辦公室
    之用，惟因無門牌號碼，無法收受訴訟文書，而其住所地有
    母親及弟弟同住，且被告本人尚擔任戶長，有全戶戶籍資料
    查詢結果可証（本院卷43至47頁），足証被告係以其戶籍地
    為住所地。被告經營砂石廠之辦公室雖有房間，供其睡覺、
    休息之用，然該房間內並無衣櫃，且除一張床外，幾無可活
    動空間，與一般供長期生活居住之環境空間，顯然有異，故
    被告辦公室之房間，尚非其住所地，應堪認定。
  (三)被告復辯稱：伊母親曾莊秀金不識字，故為無辨別事理能力
    之人，其至三和派出所領取判決正本，不生送達之效力云云
    。本件原審判決正本於94年10月19日送達被告戶籍地屏東縣
    里港鄉○○村○○路72號，未獲會晤被告本人亦無受領文書
    之同居人或受僱人，而於當日將該判決正本寄存於屏東縣警
    察局三和派出所，被告之同居人即與被告設同籍之母親曾莊
    秀金於同年月21日前往該派出所領取判決正本，已如前述。
    被告之母親曾莊秀金既知法院判決正本寄存於三和派出所，
    更帶印章親自至派出所領取，則曾莊秀金即非無辨別事理能
    力之人。復參酌被告均在其戶籍地親自或由其弟曾周國收受
    法院傳票或親自至三和派出所領取寄存送達之傳票，且被告
    歷來之訴訟案件所載之地址，亦均為其戶籍地，足見被告所
    辯被告母親非其同居人，且無辨別事理能力，其代領寄存送
    達於三和派出所之原審判決正本，不生送達之效力，核非可
    採。
  (四)綜上所述，被告之上訴為不合法律程式，且不能補正，爰不
  經言詞辯論，判決如主文。
二、據上論斷，本件被告上訴不合法，依刑事訴訟法第367 條前
    段、第372 條，判決如主文。
中    華    民    國    95    年    1     月    25    日
                  刑事第八庭    審判長法  官  李炫德
                                      法  官  林水城
                                      法  官  蔡國卿
以上正本證明與原本無異。
如不服本判決應於收受本判決後10日內向本院提出上訴書狀，其
未敘述上訴理由者，並得於提起上訴後10日內向本院補提理由書
狀（均須按他造當事人之人數附繕本）「切勿逕送上級法院」。
中    華    民    國    95    年    1     月    25    日
                                      書記官  黃英彥


司法院資訊處製作；財團法人民間司法改革基金會備份。
